臺灣宜蘭地方法院刑事判決　　　　　　 100年度易緝字第12號
公　訴　人　臺灣宜蘭地方法院檢察署檢察官
被　　　告　蕭文彬
上列被告因侵占案件，經檢察官聲請簡易判決處刑（100年度偵
字第1626號），本院簡易庭認不宜以簡易判決處刑，改用通常訴
訟程序審理，判決如下：
    主  文
蕭文彬共同犯竊盜罪，處拘役肆拾日，如易科罰金，以新臺幣壹
仟元折算壹日。
    事  實
一、蕭文彬與林智欽（經本院判決確定）係友人，林智欽與李欣
    怡、賴志豪夫妻間，因中華電信網路費用問題產生債務糾紛
    ，於民國99年12月27日晚間11時許，林智欽遂與蕭文彬前往
    宜蘭縣冬山鄉○○路306巷17號2樓李欣怡夫妻住處，欲找李
    欣怡夫妻出面解決上開債務糾紛，然李欣怡並未出聲應門，
    林智欽、蕭文彬不得已欲放棄離去，豈料林智欽、蕭文彬於
    當日晚間11時10分欲離去之際，因見李欣怡上開住處門前樓
    梯間樓梯扶手上置有2件雨衣，林智欽、蕭文彬竟基於意圖
    為自己不法所有之竊盜犯意聯絡，一同徒手竊取李欣怡所有
    之前揭2件雨衣，得手後即行離開現場。嗣經李欣怡報警後
    ，警方調閱案發現場監視器錄影畫面，始循線查悉上情。
二、案經李欣怡訴由宜蘭縣政府警察局羅東分局報請臺灣宜蘭地
    方法院檢察署檢察官偵查聲請簡易判決處刑，本院簡易庭認
    不宜以簡易判決處刑，移送適用通常訴訟程序審理。
    理  由
一、按被告以外之人於審判外之言詞或書面陳述，除法律有規定
    者外，不得作為證據。又被告以外之人於審判外之陳述，雖
    不符前四條之規定，而經當事人於審判程序同意作為證據，
    法院審酌該言詞陳述或書面陳述作成時之情況，認為適當者
    ，亦得為證據。當事人、代理人或辯護人於法院調查證據時
    ，知有第159條第1項不得為證據之情形，而未於言詞辯論終
    結前聲明異議者，視為有前項之同意，刑事訴訟法第159條
    第1項、第159條之5第1項、第2項分別定有明文。本件情形
    ，證人林欣怡於警詢中之陳述，雖屬被告以外之人於審判外
    之陳述，然被告蕭文彬、檢察官於本院審理時，已同意將上
    開警詢之陳述作為證據，本院審酌該言詞陳述作成時之情況
    ，亦認為適當，故依刑事訴訟法第159條之5第1項規定，自
    得作為證據。又被告、檢察官於本院審理時對於以下所述之
    證據資料，均不爭執其證據能力，本院審酌該等證據資料作
    成時之狀況，並無不宜作為證據情事，依刑事訴訟法第159
    條之5第2項規定，自均得作為證據。
二、訊據被告固不否認有於上開時、地，與林智欽取走置放於樓
    梯扶手雨衣等情，然矢口否認有何竊盜之犯行，辯稱：當天
    伊來宜蘭找林智欽，林智欽說要到宜蘭縣冬山鄉○○路306
    巷17號2樓找朋友，林智欽並沒有跟伊說要去討錢，伊就陪
    林智欽到該處，到了該處之後，林智欽有喊1個男生的名字
    ，當時隔壁的人還有出來問要找誰，並表示該人不在家，後
    來林智欽就拿放在樓梯處的雨衣給伊，說外面很冷，這是他
    朋友的雨衣，伊可以穿，伊不知道林智欽與該處朋友的關係
    為何，因為林智欽是伊的朋友，伊根本沒有懷疑林智欽講的
    話云云，惟查：
  (一)林智欽與李欣怡、賴志豪夫妻間，因債務糾紛，林智欽遂與
    被告於99年12月27日晚間11時許，前往宜蘭縣冬山鄉○○路
    306巷17號2樓李欣怡夫妻住處，欲找李欣怡夫妻出面解決上
    開債務糾紛，然李欣怡並未出聲應門，林智欽與被告於當日
    晚間11時10分許欲離去之際，因見李欣怡上開住處門前樓梯
    間樓梯扶手上置有2件雨衣，林智欽與被告遂一同將前揭2件
    雨衣拿走，隨之離開現場等事實，已據被告於本院審理時供
    述甚明，核與證人李欣怡於警詢及本院審理時證述明確（見
    刑案偵查卷宗第4頁、第5頁、本院100年度易字第39 8號卷
    第45頁至第47頁）），並有本院勘驗筆錄及案發現場監視器
    錄影畫面翻拍照片4張在卷可稽（見本院100年度易緝字第12
    號卷第56頁至第59頁、刑案偵查卷宗第11頁、第12頁），自
    堪認定為真。
  (二)被告雖以前揭情詞置辯，然查，據證人林智欽於本院審理時
    證述：99年12月27日晚間11時許，伊與被告有前往宜蘭縣冬
    山鄉○○路306巷17號2樓李欣怡夫妻住處，因為李欣怡欠伊
    電腦錢，已經欠了1個多月，一拖再拖，一下子說要拿錢還
    伊，一下子又說她的媽媽要拿錢還伊，當天伊是跟蕭文彬說
    李欣怡欠伊錢這件事情，伊就約蕭文彬跟伊一起去，當時天
    氣很冷，又下雨，伊不知道雨衣是誰的，雨衣就披在2樓樓
    梯的扶手上，伊就跟被告說外面很冷，不如拿這2件雨衣來
    遮風避雨，伊與被告就1人用手各拿1件，被告也沒有說不要
    拿，伊不知道雨衣是誰的，被告也不知道，伊也沒有跟被告
    說雨衣是伊朋友的，因為伊根本就不知道雨衣是誰的，怎麼
    會跟被告說雨衣是伊朋友的，被告也沒有問雨衣是否是伊朋
    友的等語（見本院100年度易緝字第12號卷第53頁），觀諸
    證人林智欽與被告係友人關係，並無恩怨，證人林智欽當無
    虛偽陳述以誣陷被告之必要，且經本院告以偽證罪之處罰及
    命以具結後，證人林智欽上開證述，應具有相當之可信度，
    被告空言辯稱係證人林智欽告知上開雨衣係友人所有而可取
    用一節，自屬無據。再者，另據證人李欣怡於本院審理時證
    述：宜蘭縣冬山鄉○○路306巷17號是公寓大樓，有住戶會
    在公共樓梯間放置鞋櫃等私人物品，平常伊使用雨衣回到家
    後，伊都是把濕濕的雨衣晾在公用樓梯間的扶手上晾乾它，
    當天伊也是將2件雨衣披在樓梯扶手上晾乾，伊認為放在樓
    梯間晾乾的雨衣，還是伊持有的東西，伊把雨衣放在樓梯間
    ，並不是不想持有它等語（見本院100年度易字第398號卷第
    45頁至第47頁），而衡諸吾國生活常情，居住於公寓大樓之
    人，將個人物品放置在門前迴廊、樓梯間等公共處所之情形
    ，實屬常見，而依該持有人之內心真意及一般國人之認識，
    顯難認為上開個人物品之原持有人係基於放棄對該等物品持
    有之意思，而將個人物品放置在門前迴廊、樓梯間等公共處
    所，亦即於一般情形下，並不能認為放置在住處門前迴廊、
    樓梯間等公共處所之個人物品，已經脫離原持有人之持有，
    依證人林智欽上開證述可知，被告當日本即知悉證人林智欽
    係遇到該處向他人索討債務，而證人林智欽並無找到本欲尋
    找之人，被告明知證人林智欽未與該處之人確認雨衣之所有
    人為何，亦無確認雨衣之所有人是否同意將雨衣交付予被告
    及證人林智欽使用之情形下，被告與證人林智欽即擅自將置
    放在樓梯扶手處之雨衣帶走，顯有竊盜之意思甚明。從而，
    被告與證人林智欽在證人李欣怡不知之狀況下，擅自將證人
    李欣怡披在樓梯間樓梯扶手上晾乾、仍屬證人李欣怡持有之
    2件雨衣取走，供自己與證人林智欽使用之所為，自該當於
    刑法第320條第1項竊盜罪之構成要件。
  (三)綜上所述，本件事證已臻明確，被告之竊盜犯行已堪予認定
    ，應依法論科。
三、核被告之所為，係犯刑法第320條第1項之竊盜罪。起訴書原
    認為被告所為係構成刑法第337條之侵占離本人持有物罪，
    嗣經蒞庭公訴檢察官變更起訴法條為刑法第320條第1項竊盜
    罪，本院自得變更起訴法條並加以審理。又被告與林智欽間
    ，就上開犯行，有犯意聯絡與行為分擔，為共同正犯。爰審
    酌被告與共犯林智欽擅自竊取他人之雨衣，所為非是，犯後
    猶否認犯行，犯後態度不佳，惟念其與共犯林智欽所竊得之
    財物價值尚屬輕微，公訴人對被告具體求處拘役40日，要與
    被告之犯行相當，爰依公訴人之求刑，對被告量處如主文所
    示之刑，並諭知易科罰金之折算標準，以示警懲。
據上論斷，應依刑事訴訟法第452條、第284條之1、第299條第1
項前段，刑法第28條、第320條第1項、第41條第1項前段，刑法
施行法第1條之1第1項、第2項前段，判決如主文。
本案經檢察官陳錦雯到庭執行職務。
中    華    民    國   100    年    10    月    31    日
                  刑事第二庭  法  官  張淑華
以上正本證明與原本無異。
如不服本判決應於收受本判決後10日內向本院提出上訴書狀，並
應敘述具體理由。若未敘述理由者，應於上訴期間屆滿後20日內
向本院補提理由書狀(均須按他造當事人之人數附繕本)。
                              書記官  葉書毓
中    華    民    國   100    年    10    月    31    日
附錄本案論罪科刑法條：
中華民國刑法第320條（普通竊盜罪、竊佔罪）
意圖為自己或第三人不法之所有，而竊取他人之動產者，為竊盜
罪，處5年以下有期徒刑、拘役或5百元以下罰金。
意圖為自己或第三人不法之利益，而竊佔他人之不動產者，依前
項之規定處斷。
前二項之未遂犯罰之。
中華民國刑法施行法第1條之1（罰金貨幣單位與罰鍰倍數）
中華民國九十四年一月七日刑法修正施行後，刑法分則編所定罰
金之貨幣單位為新臺幣。
九十四年一月七日刑法修正時，刑法分則編未修正之條文定有罰
金者，自九十四年一月七日刑法修正施行後，就其所定數額提高
為三十倍。但七十二年六月二十六日至九十四年一月七日新增或
修正之條文，就其所定數額提高為三倍。